【裁判字號】    94,交聲更,4
【裁判日期】    950816
【裁判案由】    違反道路交通管理處罰條例聲明異議
【裁判全文】
臺灣新竹地方法院交通事件裁定     94年度交聲更字第4號
移送機關即  交通部公路總局新竹區監理所新竹市監理站
原處分機關
異  議  人  乙○○
代  理  人  甲○○
上列受處分人因違反道路交通管理處罰條例案件，對於交通部公
路總局新竹區監理所新竹市監理站於民國94年3月11日所為之竹
監新五字第裁51—E00000000號、裁51-E00000000號、裁51-E000
00000號違反道路交通管理事件裁決書，聲明異議，經本院於94
年8月18日以94年度交聲字第105號裁定後，由臺灣高等法院於94
年9月21日以94年度交抗字第684號裁定撤銷發回本院，本院裁定
如下：
    主    文
原處分均撤銷。
乙○○汽車駕駛人，行經有燈光號誌管制之交岔路口紅燈右轉，
處罰鍰新臺幣陸佰元，並記違規點數點。又汽車駕駛人，行經
有燈光號誌管制之交岔路口紅燈右轉，處罰鍰新臺幣陸佰元，並
記違規點數點。又汽車駕駛人，行經有燈光號誌管制之交岔路
口紅燈右轉，處罰鍰新臺幣陸佰元，並記違規點數點。
    理    由
一、按汽車駕駛人，行經有燈光號誌管制之交岔路口闖紅燈者，
    處一千八百元以上五千四百元以下罰鍰；又汽車駕駛人違反
    上開規定者，計違規點數三點，修正前道路交通管理處罰條
    例第53條、第63條第1項第3款分別定有明文。又道路交通管
    理處罰條第53條、第63條第1項第3款業經修正，經總統公佈
    後，行政院發布命令自民國95年7月1日施行，除將第53條本
    文移至第1項外，另增訂第2項之規定為：前項紅燈右轉行為
    者，處新臺幣六百元以上一千八百元以下罰鍰，第63條第1
    項第3款則規定，有第53條情形者，記違規點數三點。
二、原處分意旨略以：異議人即受處分人乙○○分別於93年12月
    17日12時22分駕駛車牌號碼LQ-1971號自用小客車、94年1月
    6日下午16時34分駕駛車牌號碼5766-JU號自用小客車、94年
    1月22日中午12時19分駕駛LQ-1971號自用小客車，行經有燈
    光號誌管制之新竹市○○路○段與科學園路口時，先後3次均
    闖越紅燈，經原舉發單位新竹市警察局交通隊依採證照片逕
    行掣單舉發，嗣受處分人於應到案日期前向原處分機關提出
    申訴，原處分機關函請舉發單位調查結果，仍認受處分人確
    有前述之違規行為，乃依修正前道路交通管理處罰條例第53
    條（裁決書均贅引第1項）、第63條第1項（裁決書均漏載第
    3 款），分別裁處異議人罰鍰新臺幣（下同）2,700元，各
    記違規點數3點。
三、聲明異議意旨略以：(一)、異議人雖於上述時間地點，駕駛前
    開車輛，先後三次在新竹市○○路○段與科學園路口紅燈時
    ，右轉科學園路，惟光復路右轉科學園路口為園區從業人員
    、週邊居民，日常工作生活必經之道路，車輛進出頻繁，每
    於光復路將轉科學園路遇紅燈時，因科學園路車流量極大，
    如短暫停留恐致後方車輛發生壅塞現象，如光復路右轉科學
    園路既無礙行人通行安全問題，亦有助於光復路車流量之疏
    解，於該處設置交通監視攝相系統，並無應保護之利益存在
    且無法達成紓解交通之目的，權衡行人路權、車輛右轉通行
    路權時應以保障車輛右轉通行為優先，故該處設置交通監視
    攝相系統為違法設立，且為社區民眾反彈，經里長向區公所
    反應後，現已停止照相，顯見其設置失當。(二)、舉發照片僅
    顯示新竹市○○路○段與科學園路口左下方之直式號誌，至
    於上方之橫式號誌為何，則不得而知，且該路口左下方之直
    式號誌與上方之橫式號誌有不一致之情形，顯然運作不正常
    。(三)、又修正前道路交通管理處罰條例第53條並無規定紅燈
    右轉為違法，何來紅燈右轉為違法。(四)、異議人名下雖有上
    開2部自用小客車，惟異議人平日與配偶甲○○共同輪流使
    用其中車牌號碼5766-JU號自用小客車，無從認定舉發當時
    駕駛人為何人，亦即處罰對象不明確，對車輛所有人處罰其
    法律公平性何在，請求撤銷本件3份裁決書云云。
四、經查：
(一)、異議人所有之車牌號碼LQ-1971號、5766-JU號自用小客車，
    確有於上開時間，行經新竹市○○路○段與科學園路有燈光
    號誌管制之交岔路口時，先後3次均闖越紅燈右轉之事實，
    有採證照片6張、竹市警交字第E00000000號、E00000000號
    、E00000000號舉發違反道路交通管理事件通知書3份附卷可
    稽，堪信為真實。
(二)、駕駛人駕駛車輛或行人在道路上，應遵守道路交通標誌、標
    線、號誌之指示、警告、禁制規定，並服從執行交通勤務之
    警察或依法令執行指揮交通及交通稽查任務人員之指揮，前
    項道路交通標誌、標線、號誌之指示、警告、禁制規定、樣
    式、標示方式、設置基準及設置地點等事項之規則，由交通
    部會同內政部定之，道路交通管理處罰條例第4條定有明文
    。上開主管機關即依此法律之授權，於92年9月24日修正之
    道路交通標誌標線號誌設置規則第1條明定：「本規則依道
    路交通管理處罰條例第4條第2項規定訂定之」、第4條：「
    標誌、標線、號誌之設置、養護及號誌之運轉，由主管機關
    依其管轄辦理又按道路主管機關本得於法令授權範圍內辦理
    之」。是以道路主管機關本得於法令授權範圍內，基於權責
    對於各項行政措施包括道路設計、交通號誌、標誌、標線之
    設置與更動等事項，為具體裁量、規劃，俾達到道路使用效
    能、維持交通秩序及保障道路使用人往來便利與安全之行政
    目的，除行政措施明顯違法外，法院無從審查行政機關基於
    裁量權限設置交通號誌與監視攝相系統適當與否之問題，民
    眾如對行政機關之行政措施有所疑義，應依循行政救濟管道
    向相關權責機關反應，在此之前，人民仍有依法遵守之義務
    ，斷無任由人民對於相關交通設施之不滿，自行否認交通號
    誌之效力，並據為免罰之理由。本件案發路段關於紅燈是否
    允許右轉，或有無設置闖紅燈監視攝相系統之必要，均屬行
    政機關裁量權限，行政機關認為有必要，在上開路口設置交
    通號誌及監視攝相系統，即無明顯違法之情事，一般人行經
    上開路口均應遵循交通號誌之指示行駛，異議人自認上開路
    段應如何行駛，不顧交通號誌之指示，並爭執具採證作用之
    監視攝相系統設置之必要性，引為闖越紅燈後免責之事由，
    應非可採。
(三)、異議人又辯稱光復路1段與科學園路路口處，左下方直式號
    誌與上方之橫式號誌燈號有不一致之情形，並提出照片乙張
    為證，經查：新竹市○○路○段與科學園路口，左下方有一
    直式紅綠燈，上方有一橫式紅綠燈，經本院向新竹市政府函
    詢該二號誌之情形，其回函稱該路段路口並無號誌故障維修
    紀錄，且現場查看均規定線路一燈一線配置，不應發生二號
    誌不一致之情形等語，並檢送該路口交通號誌之「一燈一線
    配置圖」圖乙份，此有新竹市政府95年4月21日、同年月28
    日府交管字第0950037814號、第0950041066號函附卷可參。
    由「一燈一線配置圖」觀之，該路口上方之橫式號誌與左下
    方之直式號誌，一燈由一專屬之電線連接，藉由此種設計，
    可確保二者之號誌相同，異議人雖提出上開路口有橫式號誌
    及直式號誌燈號有不同情形之照片，惟上開照片是否真實，
    尚有可疑，況由上述燈號之電線配置方式觀之，亦不會有二
    者燈號不之一致情形，是異議人此部分之抗辯，亦非可採。
(四)、再按本條例關於車輛所有人之處罰，如應歸責於車輛駕駛人
    者，處罰車輛駕駛人，修正前道路交通管理處罰條例第85條
    第2項定有明文。又逕行舉發違反道路交通管理事件，經汽
    車所有人依通知單之應到案日期前到案，並告知違規駕駛人
    姓名、身分證統一編號及住址者，處罰機關應即另行通知違
    規駕駛人到案依法處理；逾應到案日期，處罰機關應依本條
    例第85條第3項規定處罰該汽車所有人，違反道路交通管理
    事件統一裁罰標準及處理細則第24條亦有明文。經查，本件
    違規日期分別為93年12月17日、94年1月6日、同年月22日，
    違規通知單所載之到案日期為94年4月4日，異議人並未在前
    揭日期前到案，並告知違規駕駛人之年籍資料，有本院電話
    紀錄表2紙在卷可參，而異議人於94年3月11日異議狀亦未表
    明其非駕駛人，則原處分機關依前述之規定，裁處自用小客
    車之所有人即異議人，於法並無不合，異議人此部分之抗辯
    ，亦無可取。
(五)、是本件異議人確有上開先後三次行經有燈光號誌管制之交岔
    路口紅燈右轉之行為，至為明確，堪以認定。
五、次按道路交通管理處罰條例第53條業經修正，並增第2項：
    汽車駕駛人，行經有燈光號誌管制之交岔路口紅燈右轉行為
    者，處新臺幣六百元以上一千八百元以下罰鍰，並於95年7
    月1日施行，其立法理由為：汽車紅燈右轉之違規行認，其
    嚴重性未若闖紅燈直行、左轉彎或迴轉者，爰將紅燈右轉之
    行為另規定於第二項，並另為罰則之規定。再按95年2月5日
    施行之行政罰法第5條明文規定，行為後法律或自治條例有
    變更者，適用行政機關最初裁處時之法律或自治條例，但裁
    處前之法律或自治條例有利於受處罰者，適用最有利於受處
    罰者之規定，此即從新從輕原則。又所謂裁處，包括訴願、
    行政訴訟之決定或判決；又所謂裁處不以原處分機關之行為
    為限，凡在復查、訴願以迄行政訴訟中，尚未裁處確定之案
    件均有從新從輕原則之適用（最高行政法院89年9月13日89
    年度第1次庭長法官聯席會議決議參照）。是本件所適用之
    道路交通管理處罰條例之相關規定既已修正，依前述從新從
    輕之原則，應為新舊法之比較適用，又經比較之結果，以修
    正後之新法即第53條第2項較有利於異議人，應適用修正後
    道路交通管理處罰條例第53條第2項、第63條第1項第3款之
    規定。
六、綜上所述，異議人確有行經有燈光號誌管制之交岔路口紅燈
    右轉之違規行為至為明確，原處分機關依修正前道路交通管
    理處罰條例第53條（裁決書贅引第1項）、第63條第1項第3
    （裁決書漏引第3款）款之規定，分別裁處受處分人2,700
    元，並各記違規點數3點，本屬為合法無誤，惟道路交通管
    理處罰條例就此部分已增訂紅燈右轉之處罰規定，業如前述
    ，經比較新舊法之結果，依從新從輕原則，應適用修正後之
    相關規定，較有利於異議人，是原處分於法尚有未合，應予
    撤銷，並裁處異議人汽車駕駛人，行經有燈光號誌管制之交
    岔路口紅燈右轉者，各處罰鍰600元，並各記違規點數3點，
    以資適法。
七、據上論斷，應依道路交通事件處理辦法第20條前段，裁定如
    主文。
中     華    民    國    95    年    8    月    16    日
                   臺灣新竹地方法院交通法庭
                       法  官  林惠君
以上正本證明與原本無異。
如不服本裁定，應於裁定送達後5日內向本院提出抗告狀。
                       書記官  黃旭淑
中     華    民    國    95    年    8    月    16    日


司法院資訊處製作；財團法人民間司法改革基金會備份。
